【裁判字號】    98,交聲,2662
【裁判日期】    980930
【裁判案由】    聲明異議
【裁判全文】
臺灣臺中地方法院交通事件裁定        98年度交聲字第2662號
原處分機關  交通部公路總局臺中區監理所臺中市監理站
異  議  人
即受處分人  甲○○
上列受處分人因違反道路交通管理處罰條例案件，對於交通部公
路總局臺中區監理所臺中市監理站於民國98年8 月12日裁決所為
之處分（裁監稽違字第裁61-GE0000000號裁決書），聲明異議，
本院裁定如下：
    主    文
異議駁回。
    理    由
一、原處分意旨略以：異議人即受處分人甲○○騎乘車號VTO-99
    0 號輕型機車，於民國98年7 月1 日21時30分許，在臺中市
    ○○○路與美村南路口處，因酒後駕車拒絕接受酒精濃度測
    試，為臺中市警察局第三分局依違反道路交通管理處罰條例
    第35條第4 項當場舉發，原處分機關交通部公路總局臺中區
    監理所臺中市監理站於98年8 月12日以裁監稽違字第裁61-G
    E0000000號裁決書裁處罰鍰新臺幣（下同）6 萬元，吊銷汽
    車駕駛執照，三年內禁考乙節，有上開舉發通知單及裁決書
    各1份在卷可參，合先認定。
二、本件聲明異議意旨略以：異議人本來是在忠明南路與美村南
    路路口天橋下之小公園旁，只是把機車牽出來，本來想要騎
    ，但是其感到很暈眩，就讓騎車倒在路旁，人坐在機車附近
    之草皮上休息，不知過了多久員警就來說有人報案，然後將
    其帶回警察局，當天其有喝點酒，喝完酒後去牽車，原本想
    要騎車，後來沒有騎，警察來時其未讓警察做酒測，其有服
    用精神藥等藥品，其未騎車，哪來酒後駕車，爰具狀聲明異
    議，請求撤銷原處分等語。
三、按汽車駕駛人，駕駛汽車經測試檢定有酒精濃度超過規定標
    準之情形者，處15,000元以上60,000元以下罰鍰，並當場移
    置保管該汽車及吊扣其駕駛執照一年；因而肇事致人受傷者
    ，並吊扣其駕駛執照二年；致人重傷或死亡者，吊銷其駕駛
    執照，並不得再考領；汽車駕駛人拒絕接受酒精濃度測試之
    檢定者，處60,000元罰鍰，並當場移置保管該汽車及吊銷該
    駕駛執照，道路交通管理處罰條例第35條第1項、第4項分別
    定有明文。上揭立法意旨，係因人飲酒後注意力、反應力均
    較常人為低，若駕車上路，對路上其他汽車或行人之生命、
    身體安全均存有危險性，故特立法嚴禁酒後駕車，以保障路
    上過往車輛及行人之法益，並課予汽車駕駛人有接受酒精濃
    度測試檢定之義務，便利測試檢定作業之及時順利實施，以
    取得客觀正確之判測結果，進而防免可能產生之交通事故，
    是汽車駕駛人遇有警員測試檢定，即應配合受檢，不得以任
    何理由拒絕或拖延，否則即屬違反上開規定，應受裁罰。又
    按道路交通管理處罰條例第35條授權員警實行酒精濃度測試
    之規定，乃基於員警執行交通稽查勤務之必要性所設，員警
    固然不能毫無理由對路人實施酒測，然只要有事實足認駕駛
    人有酒駕可能性，其發動門檻即已足備。再按警察對於已發
    生危害或依客觀合理判斷易生危害之交通工具，得予以攔停
    並採行下列措施：一、要求駕駛人或乘客出示相關證件或查
    證其身分。二、檢查引擎、車身號碼或其他足資識別之特徵
    。三、要求駕駛人接受酒精濃度測試之檢定，警察職權行使
    法第8 條著有明文，是員警依客觀合理判斷，自得對易生危
    害之交通工具實施攔停，並對駕駛人實施酒測，而所謂「依
    客觀合理判斷易生危害之交通工具」，基本上係依員警執法
    時自身之主觀認知判定；如駕駛人認員警有何執行不當之情
    形時，為確保員警執行公務之正當性，及兼顧個別人民之權
    益，汽車駕駛人得於員警值勤之際，當場表示異議，惟員警
    若仍堅持實施酒測，汽車駕駛人則僅得要求員警提供書面紀
    錄，嗣後提起訴願及行政訴訟，不得拒絕接受酒精濃度測試
    檢定，以達維護社會大眾交通安全之公共利益（臺灣高等法
    院臺中分院98年度交抗字第562 號裁定意旨參照）。又按汽
    車駕駛人，曾依道路交通管理處罰條例第35條第4 項前段規
    定吊銷駕駛執照者，3 年內不得考領駕駛執照；汽車駕駛人
    ，因違反本條例及道路交通安全規則之規定，受吊銷駕駛執
    照處分時，吊銷其持有各級車類之駕駛執照，此為同條例第
    67條第2 項、第68條規定甚明。
四、經查：
  (一)上揭違規事實，業經證人即舉發警員黃湘祖於本院調查中到
    庭具結證稱：當時伊在派出所值勤，有路人到派出所報警稱
    美村南路與忠明南路口有1 名女性路倒在地，未說其他資訊
    ，伊請線上巡邏員警先到上開地點查看，巡邏員警回報說現
    場看到1 名女性身上有酒味，且有1 輛機車在現場，通知伊
    至現場處理，當伊趕到現場之後所看到的情況是異議人坐在
    綠園道旁的小階梯上，伊問她有無受傷、從哪裡來，異議人
    說她在別的地方有喝酒，到了該處等紅綠燈時，因為暈眩而
    跌倒，伊便用巡邏車載異議人到派出所打算要對異議人酒測
    ，到派出所之後有先讓異議人休息約1 小時後，由伊對異議
    人進行酒測，但異議人言詞拒絕，不肯接受酒測，警方當時
    有錄音、錄影，並說明異議的權利，但異議人還是不願意接
    受酒測，最後警方只好開立拒絕酒測的處罰單給異議人；因
    為異議人說她是在別的地方有喝酒，騎乘機車到了美村南路
    、忠明南路口，等紅綠燈時，因為暈眩而跌倒，所以伊才判
    定她有酒後騎車的行為，除此之外沒有其他的證據資料；而
    伊在詢問異議人時，異議人說她有喝半瓶高梁、6 瓶罐裝啤
    酒，而她說有酒後騎車，所以伊有確認異議人有酒後駕車之
    行為，需要對異議人進行有無酒精成份之檢測等語明確，並
    有證人黃湘祖所提錄音錄影光碟1 片在卷可參，而異議人對
    於其有拒絕進行呼氣酒精測試之行為並不爭執，由此足認證
    人黃湘祖上開證述，應屬真實可採。是以，原處分意旨就此
    部分認定之違規情節，足堪信為真實。
  (二)至異議人雖以前詞置辯。惟查，證人黃湘祖業已明確證稱：
    「（問：你到現場看的時候，機車的位置？）機車倒在紅綠
    燈下的忠明南路停止線旁，就在停止線與路旁白線交會處。
    」、「（問：機車倒地附近有無任何機車停車格？）沒有，
    該處人行道禁止停車，路旁也沒有機車停車格。」、「（問
    ：機車倒地附近有無其他機車違規停在人行道或路旁？）都
    沒有。」、「（問：異議人從你到現場看到她時起，直到你
    開立拒絕酒測的舉發單的過程中，異議人有無說她是因為要
    牽車而暈眩才讓機車倒下，她在旁邊休息？）應該有，但後
    來到派出所裡面，異議人說她是在市區喝酒，也有說出酒的
    種類和數量，但是因為異議人拒絕酒測，所以我們就此部分
    沒有製作筆錄。」等語明確，由此可知上述違規地點旁並無
    可供停放機車之路旁或機車停車格，而異議人為警查獲斯時
    亦無其他機車違規停放在該處甚明。此外，異議人之機車既
    係倒在紅綠燈下的忠明南路停止線旁之停止線與路旁白線交
    會處，業如前述，本院審酌該處係屬行駛在忠明南路之汽機
    車在該處停等紅燈，或欲右轉美村南路時所必須經過之處，
    倘若異議人僅是在上開違規地點旁牽機車而欲騎乘，通常會
    將車牽至貼近路旁人行道，不會妨礙其他車輛行駛，且較無
    危險性之處，而坐上機車發動行駛，要無將機車牽至道路紅
    綠燈下之停止線與路旁白線交會處，始開始做發動車輛之動
    作，始符常情。是以，依據上開證人黃湘祖所證述之機車倒
    地位置、違規地點旁可供停放機車之路旁或機車停車格、該
    處亦無機車違規停放等情狀可知，異議人斯時實有可能係於
    飲酒後騎車至上開路口之紅綠燈停止線與路旁白線交會處，
    因不勝酒力而無法繼續駕駛，且人不舒服，導致機車傾倒路
    旁，其始坐在路旁草皮休息甚明，故不能因舉發當時受處分
    人並無駕駛行為即推論舉發前無駕駛行為。
  (三)又員警固然不能毫無理由對路人實施酒測，然只要有事實足
    認駕駛人有酒後駕車之可能性，其發動門檻即已足備，本件
    異議人既然自承其於舉發之前有喝酒之行為，嗣後又有上揭
    酒後騎車且機車倒地之情形存在，是員警依客觀合理判斷，
    自得對易生危害之交通工具實施攔停，並對該車駕駛人實施
    酒測，而所謂「依客觀合理判斷易生危害之交通工具」，基
    本上係依員警執法時自身之主觀認知判定；如駕駛人認員警
    有何執行不當之情形時，為確保員警執行公務之正當性，及
    兼顧個別人民之權益，汽車駕駛人得於員警值勤之際，當場
    表示異議，惟員警若仍堅持實施酒測，汽車駕駛人則僅得要
    求員警提供書面紀錄，嗣後提起訴願及行政訴訟，不得拒絕
    接受酒精濃度測試檢定，以達維護社會大眾交通安全之公共
    利益，至為灼然。況員警為維持交通秩序，依法執行職務之
    公務員，立場應是客觀公正，且與受處分人素不相識，亦無
    宿怨，當無設詞誣攀之理，其於具結後所為之證述已足擔保
    其真實性及憑信性。本院經查亦無任何證據足資證明執勤警
    員就此部分之陳述有捏造事實、違法取締之情事，則執勤警
    員本其維護交通秩序、安全職責所為之當場舉發，由此足徵
    證人黃湘祖所證其根據異議人當場自述有飲酒後騎車至現場
    等情節，認定異議人有酒後駕車之行為，而欲對異議人進行
    呼氣酒精測試之行為，洵屬有據。
五、末按94年12月14日修正前之道路交通管理處罰條例第68條固
    明定：「汽車駕駛人，因違反本條例及道路交通安全規則之
    規定，受吊扣或吊銷駕駛執照處分時，吊扣或吊銷其持有各
    級車類之駕駛執照」，惟此條文業經修正為：「汽車駕駛人
    ，因違反本條例及道路交通安全規則之規定，受吊銷駕駛執
    照處分時，吊銷其持有各級車類之駕駛執照」，此一條文修
    正之原因乃係舊法將違法或違規駕駛人所持有各級車類之駕
    駛執照一併吊扣或吊銷失之苛酷，影響人民工作及生活甚鉅
    ，故依修正後道路交通管理處罰條例第68條之規定，受吊扣
    駕駛執照處分時，不再吊扣其持有各級車類之駕駛執照，僅
    於受吊銷駕駛執照處分時，始吊銷其持有各級車類之駕駛執
    照，而限縮原條文之適用範圍，此新修正條文，經總統於94
    年12月14日以華總一義字第09400199321 號令修正公布，並
    經行政院於95年2 月27日以院臺交字第0950082898號令發布
    定95年3 月1 日起施行。本件異議人於98年7 月1 日違規時
    ，上開新修正之道路交通管理處罰條例第68條業已生效施行
    ，自應適用修正後之規定，至為灼然。而原處分機關對上開
    違規行為同時裁處「吊銷汽車駕駛執照」之處分，即係指「
    吊銷其持有各級車類之駕駛執照」無疑，是原處分機關就此
    部分之處分，亦無違誤，應予維持。
六、綜上所述，異議人之違規行為足堪認定，其上開所辯，要屬
    事後卸責之詞，不足採信。本件異議人拒絕接受酒精測試之
    行為，業已該當於道路交通事件管理處罰條例第35條第4項
    所規定之處罰要件，原處分機關據以裁罰，並無違法不當，
    自應維持。從而，本件聲明異議為無理由，應予駁回。
七、據上論斷，應依道路交通管理處罰條例第87條第2 項、道路
    交通案件處理辦法第19條，裁定如主文。
中    華    民    國    98    年    9     月    30    日
                  交通法庭    法  官  胡芷瑜
以上正本證明與原本無異。
如不服本裁定應於送達後五日內向本院提出抗告狀。
                              書記官  沈慧玲
中    華    民    國    98    年    9     月    30    日


司法院資訊處製作；財團法人民間司法改革基金會備份。
